臺灣高雄地方法院刑事判決
111年度簡上字第6號
上  訴  人  
即  被  告  賴國琨


上列上訴人即被告因傷害案件，不服本院中華民國110年11月18
日110年度簡字第2957號第一審刑事簡易判決（聲請簡易判決處
刑案號：110年度偵字第12332號），提起上訴，本院管轄之第二
審合議庭判決如下：
    主  文
原判決撤銷。 
丙○○犯傷害罪，處拘役參拾日，如易科罰金，以新臺幣壹仟元折
算壹日。
    事  實
一、丙○○於民國110年5月2日11時52分許，在高雄市○○區市○○路0
    00巷00○0號住宅內，與丙○○發生爭執，竟基於傷害之犯意，
    徒手勒住丙○○之頭頸部，致丙○○受有顏面挫傷合併擦傷及左
    側頸部挫傷等傷害。
二、案經丙○○訴由高雄市政府警察局三民第一分局報告臺灣高雄
    地方檢察署檢察官偵查後聲請簡易判決處刑。 
    理  由
壹、程序方面
    按被告以外之人於審判外之言詞或書面陳述，除法律有規定
    者外，不得作為證據，刑事訴訟法第159條第1項定有明文。
    又被告以外之人於審判外之陳述，雖不符刑事訴訟法第159
    條之1至第159條之4之規定，而經當事人於審判程序同意作
    為證據，法院審酌該言詞陳述或書面陳述作成時之情況，認
    為適當者，亦得為證據；當事人、代理人或辯護人於法院調
    查證據時，知有同法第159條第1項不得為證據之情形，而未
    於言詞辯論終結前聲明異議者，視為有前項之同意，刑事訴
    訟法第159條之5定有明文。查檢察官及上訴人即被告丙○○（
    下稱被告）於本院行審理程序時，對本判決以下引用屬傳聞
    證據之證據資料，均同意有證據能力【見本院111年度簡上
    字第6號卷（下稱本院卷）第39、65頁】，且於言詞辯論終
    結前，均未就本院經調查採用之證據，主張有刑事訴訟法第
    159條第1項不得為證據之情形，本院復審酌各該證據作成時
    之情況，尚無違法之不當之情形，且與待證事實具有關聯性
    ，認以之作為證據應屬適當，揆諸前開規定，應有證據能力
    。
貳、實體方面
一、得心證之理由：
    訊據被告於本院審理時固坦承事實欄所載之客觀事實（見本
    院卷第39、76頁），惟矢口否認有何傷害犯行，辯稱：是因
    為丙○○要打我，我才勒住丙○○，我是正當防衛等語（見本院
    卷第39、76頁）。經查：
㈠被告於110年5月2日11時52分許，在高雄市○○區市○○路000巷00○
  0號住宅內，與告訴人丙○○發生爭執後，有以徒手勒住告訴人
  之頭頸部，告訴人因此受有顏面挫傷合併擦傷及左側頸部挫傷
  等傷害之事實，業據被告坦認在卷（見本院卷第39、77頁），
  經核與證人即告訴人丙○○於警詢及偵訊【見高雄市政府警察局
  三民第一分局高市警三一分偵字第11071301100號卷（下稱警
  卷）第3-4、7、10頁、臺灣高雄地方檢察署110年度偵字第123
  32號卷（下稱偵卷）第26頁】、證人即被告之子賴○廷於本院
  （見本院卷第67-68頁）之證述大致相符，並有高雄市立聯合
  醫院診斷證明書在卷可稽（見本院卷第25頁），是認此部分事
  實應為真實。
㈡聲請簡易判決處刑書及原審判決雖均認定被告有於上揭時、地
  持電風扇攻擊告訴人，然為被告所否認（見本院卷第37頁），
  本院參以卷內僅有告訴人於警詢及偵查時證稱：丙○○拿起旁邊
  電風扇往我身上丟，我以手擋住電風扇等語（見警卷第3、10
  頁、偵卷第26頁），然依證人賴○廷於本院審理時證稱：當天
  我爸跟丙○○發生口角後，我爸很生氣，拿電風扇打牆壁，沒有
  丟誰，沒有丟到丙○○等語（見本院卷第67、70頁），則被告當
  時是否確實有持電風扇丟告訴人乙節，誠屬不明；況且，審酌
  告訴人提出之診斷證明書（見警卷第25頁），其上亦無載明告
  訴人受有手部之相關傷勢（因告訴人歷次均稱其有用手擋住電
  風扇），則是否確實因此而受有傷害之實害結果，亦非無疑。
  因此，被告是否有持電風扇攻擊告訴人乙節，除了告訴人之指
  述外，查無其他證據茲以補強。是以，本案未能證明被告確實
  有持電風扇攻擊告訴人之舉措，且難認告訴人因此受有傷害之
  結果，則起訴書及原審判決此部分認定之事實，應屬有誤。　
  　
㈢被告雖於本院審理時辯稱：是因為丙○○要打我，我才勒住丙○○
  ，我是正當防衛等語（見本院卷第39、76頁），惟按正當防衛
  必須對於現在不法之侵害始得為之，然依證人賴○廷於本院審
  理時證稱：當天我爸爸拿手機錄影時，丙○○跟我爸發生口角，
  我爸很生氣，拿電風扇打牆壁，丙○○就握拳頭走出來（拳頭在
  肚子位置），感覺差不多快要揮拳的動作，要打我爸的樣子，
  丙○○手上沒有武器，當時他們兩人間距離大概一個人半（經當
  庭測量為59公分）左右，我爸就用手勒著他的頭，他就一直推
  ，把我爸爸推到廁所裡面等語（見本院卷第67-69、71頁），
  經核與被告於本院審理時陳稱：丙○○從房間走出來到門口，拳
  頭舉起來準備要打我的時候，跟我的距離不到1米，我才勒住
  他的脖子等語（見本院卷第71頁）所示情節相符，堪認本件告
  訴人當時係握拳頭從房間走出並走向被告，直至與被告距離不
  到1米時，即遭被告以徒手勒住其頭頸部乙節，是以，查無告
  訴人有何不法侵害被告之行為，被告卻先出手勒住告訴人頭頸
  部，使得告訴人受有上揭傷勢，堪認被告係出於傷害之故意而
  為上揭行為，實與正當防衛之要件不合，是認上開被告辯稱，
  顯屬無據。
㈣綜上所述，本案事證明確，被告上開犯行堪以認定，應依法   
 論科。　
二、論罪科刑：　　
    核被告所為，係犯刑法第277條第1項之傷害罪。 　
三、不另為無罪諭知部分：
    另聲請簡易判決處刑書及原審判決固認被告之行為，另有致
    告訴人受有「頭部損傷合併頭皮挫傷」之傷害乙情，惟查：
㈠按犯罪事實應依證據認定之，無證據不得認定犯罪事實；不能
  證明被告犯罪者，應諭知無罪之判決，刑事訴訟法第154條第2
   項及第301條第1項分別定有明文。次按認定不利於被告之事
  實，須依積極證據，苟積極證據不足為不利於被告事實之認定
  時，即應為有利於被告之認定；又事實之認定，應憑證據，如
  未能發現相當證據，或證據不足以證明，自不能以推測或擬制
  之方法，以為裁判基礎。而刑事訴訟法上所謂認定犯罪事實之
  積極證據，係指適合於被告犯罪事實之認定之積極證據而言，
  雖不以直接證據為限，間接證據亦包括在內；然而無論直接或
  間接證據，其為訴訟上之證明，須於通常一般之人均不致有所
  懷疑，而得確信其為真實之程度者，始得據為有罪之認定，倘
  其證明尚未達到此一程度，而有合理之懷疑存在時，致使無從
  形成有罪之確信，根據「罪證有疑，利於被告」之證據法則，
  即不得遽為不利被告之認定（最高法院82年度台上字第163號
  、76年台上字第4986號、30年上字第816號等判決意旨參照）
  。
㈡聲請簡易判決意旨及原審判決認被告之行為另有致告訴人受有
  「頭部損傷合併頭皮挫傷」之傷害，然為被告所否認，並辯稱
  ：我沒有打他的頭，不知道他頭上的傷是怎麼造成的等語（見
  本院卷第78-79頁），經查，本院係認定被告有於上揭時、地
  以徒手勒住告訴人之頭頸部（已敘述如上），斟酌被告攻擊告
  訴人之方式及部位，依照經驗法則（即可能受傷之位置及種類
  ），應不會造成「頭部損傷合併頭皮挫傷」此傷勢；再者，依
  證人賴○廷於本院審理時證稱：我爸爸用手勒著丙○○的頭，他
  就一直推，把我爸推到廁所裡面，我爸就跌倒等語（見本院卷
  第68頁），經核與被告於本院陳稱：當時我勾住丙○○的頭，丙
  ○○一直把我推進廁所，廁所有一個階梯，我們兩個都倒下去，
  有撞到，裡面有兩個椅子和一些瓶瓶罐罐的東西。當天晚上感
  覺手痛，我的手就拿不起來，我也有很多挫傷等語（見本院卷
  第74、78-80頁）所示情節相一致，堪認被告於上揭時、地勒
  住告訴人頭頸部後，告訴人有出手將被告推進廁所內，2人並
  因此跌倒在地等情，應屬為真，則本院衡以當時之情狀（廁所
  內有上揭物品）及告訴人所受傷勢「頭部損傷合併頭皮挫傷」
  之位置（頭部、頭皮）與種類（損傷、挫傷），認為「頭部損
  傷合併頭皮挫傷」之傷勢應係告訴人於「跌倒在地」之過程中
  所造成，難認係因被告以徒手勒住告訴人頭頸部之傷害舉措所
  致。
㈢是以，此部分告訴人所受傷勢本應為無罪諭知，惟起訴書及原
  審判決均認此部分與前述經本院認為有罪部分具有接續犯之一
  罪關係，爰不另為無罪諭知，併此敘明。　
四、撤銷原判決之理由：
    原審以被告罪證明確，予以論罪科刑，固非無見，惟查，原
    審判決認定：㈠被告有持電風扇攻擊告訴人之舉措部分，除
    告訴人指述外，卷內並無證據予以補強。㈡原審認定被告之
    傷害行為致告訴人因此受有頭部損傷合併頭皮挫傷」之傷勢
    ，經本院認定此傷勢並非被告以徒手勒住告訴人頭頸部之傷
    害舉措所致，均業已敘述如上。是以，被告上訴意旨否認犯
    行，並辯稱屬正當防衛等語，為無理由，已說明如前，然原
    判決既有㈠、㈡上開可議之處，自應由本院予以撤銷改判。
五、刑罰裁量：
    爰以行為人之責任為基礎，審酌被告為智識成熟之成年人，
    本應以理性和平之方式解決糾紛，竟僅因細故即毆打告訴人
    ，造成告訴人受有事實欄所載之傷勢，所為實不足取；並考
    量被告否認犯行之犯後態度，被告雖有和解意願，然因告訴
    人無意願故迄今尚未成立和解（有本院辦理刑事案件電話紀
    錄查詢表可佐，見本院卷第43頁）；兼衡被告之犯罪動機、
    徒手攻擊告訴人之犯罪手段與情節，造成告訴人所受傷勢之
    程度及無前科之素行（有臺灣高等法院被告前案紀錄表可稽
    ），並審酌被告自陳高職畢業之智識程度，現為鋁門窗業，
    有二名未成年子女需扶養之家庭經濟狀況（見本院卷第80頁
    ）等一切情狀，量處如主文第2項所示之刑，並諭知易科罰
    金之折算標準。
據上論斷，應依刑事訴訟法455條之1第1項、第3項、第369條第1
 項前段、第364條、第299條第1項前段，判決如主文。
本案經檢察官甲○○聲請簡易判決處刑，檢察官乙○○到庭執行職務
。
中　　華　　民　　國　　111 　年　　4 　　月　　28　　日
　　　　　　　　　刑事第十庭  審判長法  官  曾鈴媖
　　　　　　　　　                  法  官  陳美芳
　　　　　　　　　                  法　官  蔣文萱
以上正本證明與原本無異。
不得上訴。
中　　華　　民　　國　　111 　年　　4 　　月　　28　　日
                                    書記官  廖佳玲
附錄論罪科刑法條全文：
《中華民國刑法第277條第1項》
傷害人之身體或健康者，處5年以下有期徒刑、拘役或50萬元以
下罰金。